臺灣高雄地方法院刑事判決　　　　　　　　　　　　九十二年度易字第二一五七號
　　聲　請　人　臺灣高雄地方法院檢察署檢察官
　　被　　　告　甲○○
右列被告因侵占案件，經檢察官聲請簡易判決處刑（九十二年度偵緝字第一四一九號
），然本院認不適宜逕以簡易判決處刑，改依通常程序審理後判決如左：
    主  文
甲○○無罪。
    理  由
一、公訴意旨略以：甲○○於民國（下同）八十五年五月六日，在高雄市前鎮區○○
    ○路二七號，向惠代交通有限公司靠行，並租得車牌號碼為ＹＶ─六九三號之車
    牌二面，約定租金為每月新台幣（下同）一千元，每月須繳納一次。詎其竟意圖
    為自己不法之所有，自八十七年二月一日起即拒繳租金，經惠代交通有限公司終
    止雙方之契約後，仍拒返還該車，而將其承租而持有他人之車牌據為己有，並避
    不見面等語，因認被告涉犯刑法第三百三十五條第一項之侵占罪。
二、公訴人認被告涉有前揭犯行，係以被告乃於八十八年七月二十日始違反交通規則
    一節，有該查詢資料表一紙在卷可佐，足徵被告所辯不可採，又本件經告訴人指
    訴歷歷，並有高雄市計程車業契約書在卷為之論據。
三、然訊之被告堅決否認有公訴人所指犯行，辯稱：系爭車牌於八十八年八月間在高
    雄小港機場發生交通違規，被警察查扣，因伊未繳違規費用而無法領回車牌，伊
    有告知車行老闆，確實積欠告訴人行費、保險費及其他應繳稅款，然僅係民事債
    務糾葛，並無將車牌侵占入己之行為等語。
四、按犯罪事實應依證據認定之，無證據不得認定犯罪事實。又不能證明被告犯罪者
    ，應諭知無罪之判決，刑事訴訟法第一百五十四條第二項及第三百零一條第一項
    分別定有明文。又事實之認定，應憑證據，如未能發現相當證據，或證據不足以
    證明，自不能以推測或擬制之方法，為裁判之基礎（最高法院四十年台上字第八
    六號判例參照。）而所謂證據，係指足以證明被告確有犯罪行為之積極證據而言
    ，該項證據須適於為被告犯罪之證明者，始得採為斷罪之資料（參照最高法院六
    十九年台上字第四九一三號判例）。認定不利於被告之事實，須依積極證據，苟
    積極證據不足為不利於被告事實之認定時，即應為有利於被告之認定，更不必有
    何有利之證據，最高法院亦著有三十年上字第八一六號判例可資參照。
五、經查：(一)被告駕駛之車號ＹＶ－６９３營業小客車因違反道路交通管理處罰條例
    且未依規定繳納違規罰鍰，經高雄市政府交通局交通事件裁決處於九十一年二月
    二十七日以條例易處逕行註銷期照（號牌及行照未繳回），而該車早因占用道路
    ，於九十年三月一日以廢棄車輛處理予以拖吊並標售在案，此有高雄市監理處九
    十二年十月十五日高市監密字第二五五號函、高雄縣鳳山市公所九十二年十月二
    十七日鳳市清字第092004592號函在卷可稽，是系爭車牌所懸掛之車輛業已依廢
    棄車輛予以拖吊標售處理，然系爭車牌並未繳回。又經本院電話詢問高雄市監理
    處系爭車牌有無遭吊扣牌照處分，亦經該處答覆系爭車牌未受吊扣牌照處分，此
    有本院辦理刑案電話查詢登記表在卷可查，是被告辯稱車牌遭查扣云云，顯與證
    據不符，則系爭車牌究竟在何處？是否為被告異持有為所有而處分？此為公訴人
    起訴法條之構成要件，參酌前揭說明，應依積極證據始能為不利於被告事實之認
    定，與被告所辯與證據不符尚無關聯，合先敘明。(二)依公訴人起訴被告自八十七
    年二月一日拒繳租金，經告訴人終止契約後，將承租之車牌據為己有之事實，尚
    難推認被告何時異持有為所有，就此告訴人固曾於八十八年九月九日寄發高雄三
    十九支郵局第四００號存證信函予被告，函中敘明被告未依約繳納相關稅款與費
    用，逾期（函到十五日內）將逕行與被告終止契約，此有被告於九十二年十二月
    四日準備程序庭呈之存證信函在卷可按，是堪認告訴人於被告收受該存證信函後
    逾十五日未依約繳款即可逕行終止契約，則被告自斯時起即負交還系爭車牌之義
    務，然告訴人嗣後竟又發給被告於八十九年十一月三日年度驗車通知、並分別於
    九十一年四月九日、九十一年五月十日、九十一年六月十四日再度寄發於前揭相
    同內容之存證信函，且依所附欠款計算表，係計算被告自八十七年二月一日至九
    十一年五月三十一日積欠之行費、燃料稅、牌照稅、保險費等共計十萬零九百零
    五元，則告訴人是否於被告收受前揭八十九年九月九日高雄三十九支郵局第四０
    ０號存證信函後十五日之後逕行終止契約，使被告負交還系爭車牌之義務尚非無
    疑。又依道路安全規則第八條及第十條之規定，汽車牌照為單一註冊登記車輛之
    行車許可憑證，系爭牌照依法僅能適用於被告所有前揭汽車，不能懸掛其他車輛
    使用，僅以被告積欠告訴人應繳款項，未繳回系爭牌照之事實，既不能認定系爭
    車牌現在何處，又不能認定被告曾有異持有為所有而處分系爭車牌之行為，公訴
    人復未提出其他積極證據為被告不利事實之認定，既不能證明被告行為有構成侵
    占罪之構成要件，揆諸前揭說明，依法自應為無罪之諭知。
據上論斷，應依刑事訴訟法第四百五十二條、第三百零一條第一項，判決如主文。
本案經檢察官乙○○到庭執行職務
中      華      民      國    九十三    年      一      月      九      日
                                  臺灣高雄地方法院刑事第九庭
                                      審判長法  官    孫啟強
                                            法  官    張茹棻
                                            法  官    楊智守
右正本證明與原本無異。
如不服本判決，應於判決送達後十日內，向本院提出上訴狀。
                                            書記官    王美玲
中    華    民    國      九十三      年      一      月      十二      日
